臺灣苗栗地方法院民事簡易判決
111年度苗簡字第266號
原      告  兆豐產物保險股份有限公司

法定代理人  梁正德  
訴訟代理人  陳茂豐  
            余可富  
被      告  廖義忠  
訴訟代理人  李建德律師(法扶律師)  
上列當事人間請求侵權行為損害賠償(交通)事件，本院於111年1
0月13日言詞辯論終結，判決如下：
    主  文
原告之訴駁回。
訴訟費用由原告負擔。 
　　事實及理由
一、原告主張：
　㈠被告飲酒後於109年2月16日下午5時53分許(下稱案發時間)，
    駕駛車號000-0000號自用小客車（下稱系爭車輛）搭載訴外
    人劉金木上路，沿苗栗縣苗栗市尖豐公路由南往北方向，行
    經苗霄幹60電桿附近(下稱案發地點)時，因受酒精影響不慎
    撞擊道路右側吉元有線電視電桿（下稱系爭事故），致劉金
    木受有顱內出血（包括硬腦膜下腔出血、蜘蛛網膜下腔出血
    、基底核及腦幹內出血，左額葉底部腦挫傷）、兩側下肢膝
    蓋周圍及小腿後側挫傷、瘀血及多處擦傷、前額多處表淺切
    割傷、擦傷之傷害（下合稱本案傷害），劉金木送醫後拒絕
    後續治療檢查，於返家後於109年2月18日下午5時50分許前
    某時，因前揭顱內出血等傷害引發中樞神經休克而死亡。
　㈡原告因承保系爭車輛之強制汽車責任保險，已依保險契約賠
    付劉金木之繼承人死亡給付200萬元，因被告係酒後駕駛而
    肇事，依強制汽車責任保險法第29條第1項第1款規定，原告
    得代位請求權人向被告求償。並聲明：被告應給付原告200
    萬元，及自起訴狀繕本送達之翌日起至清償日止，按年息5%
    計算之利息。
二、被告答辯：劉金木於系爭事故發生當日與被告共同飲酒，並
    於酒後同意被告駕車載送其返家，劉金木因系爭事故而受有
    本案傷害，經緊急送醫救治後，因其拒絕檢查檢驗、手術治
    療及住院，即請訴外人劉秀金接送其返家，倘劉金木未拒絕
    治療檢查或住院，其是否會因顱內出血之傷勢而致死亡之結
    果，尚非無疑，從而，劉金木拒絕治療檢查或住院致生死亡
    之結果，就此部分應有過失，被告爰依民法第217條第1項規
    定，請求本院減輕賠償金額。並聲明：原告之訴駁回。
三、兩造不爭執事項（卷第113至114頁）：
　㈠被告於109年2月16日下午2時許起至下午5時許止，在其位於
    苗栗縣○○市○○里00鄰○○○00號之住處內，飲用藥酒5至6杯後
    ，於同日下午5時許，駕駛系爭車輛搭載訴外人劉金木上路
    。嗣於案發時間，沿苗栗縣苗栗市尖豐公路由南往北方向，
    行經案發地點時，應注意汽車駕駛人飲用酒類或其他類似物
    後其吐氣所含酒精濃度達每公升0.15毫克或血液中酒精濃度
    達百分之0.03以上，不得駕車，而依當時天候雨、夜間有照
    明、柏油路面濕潤、無缺陷、無障礙物、視距良好、無號誌
    等，並無不能注意之情事，因酒後駕車，致注意力、判斷力
    、反應能力、駕駛操控能力均顯著降低，致生系爭事故，乘
    坐於副駕駛座之劉金木因而受有本案傷害。被告於同日晚上
    6時39分許，經測得其吐氣所含酒精濃度為每公升0.97毫克
    ，劉金木則經緊急送往大千綜合醫院急診救治，其拒絕後續
    治療檢查返家後，仍於109年2月18日下午5時50分許前之某
    時，因前揭顱內出血等傷害引發中樞神經休克而死亡。
　㈡被告因前揭行為經本院109年度交訴字第47號刑事判決判處有
    期徒刑1年6月，緩刑4年，並應向公益目的之機構或團體提
    供60小時義務勞務，緩刑期間付保護管束。
　㈢原告已賠付訴外人即劉金木之繼承人劉秀月、劉金春、劉秀
    金（下合稱劉秀月等3人）強制險死亡給付各66萬6,666元、
    66萬6,667元、66萬6,667元。
四、法院之判斷
　㈠被保險人有飲用酒類或其他類似物後駕駛汽車，其吐氣或血
    液中所含酒精濃度超過道路交通管理法規規定之標準，致被
    保險汽車發生汽車交通事故者，保險人仍應依本法規定負保
    險給付之責。但得在給付金額範圍內，代位行使請求權人對
    被保險人之請求權，強制汽車責任保險法第29條第1項第1 
    款定有明文。其本質上乃行使保險代位權之性質，係基於受
    害人損害賠償債權之法定移轉，並非獨立之求償權。是其適
    用仍須以被害人對於被保險人有損害賠償債權為前提，如被
    害人不得對被保險人請求損害賠償，保險人自亦無代位權可
    資行使。
　㈡經查，被告為本件保險契約之被保險人，原告則為保險人，
    依兩造不爭執事項㈢，原告於系爭事故發生後，業已各給付
    劉秀月等3人強制汽車責任保險金死亡給付合計200萬元，而
    依兩造不爭執事項㈠，系爭事故發生時，被告固有飲用酒類
    後駕駛系爭汽車，其吐氣中所含酒精濃度超過道路交通管理
    法規規定之標準，致生系爭事故，惟上開關於保險人代位權
    之規定，係法定債之移轉，屬法定債權讓與之性質，自應以
    讓與人有其債權可資讓與為前提，然劉秀月等3人均為受害
    人劉金木之姊妹（見苗栗縣苗栗市調解委員會109年民調字
    第67號調解事件卷宗所附戶籍謄本），其等依強制汽車責任
    保險法第11條規定雖得以被害人劉金木遺屬之身分向原告請
    求因劉金木死亡所生之保險給付，然其等並非劉金木之父母
    、子女或配偶，本不得依民法第194條規定請求被告賠償非
    財產上損害，至多依民法第192條規定請求被告賠償所支出
    醫療、增加生活上需要之費用、殯葬費用及扶養費用，然劉
    金木並未接受醫療，無醫療費用之支出，又依劉秀月等3人
    所得資料及戶籍資料（見卷附密封袋），劉金春有穩定收入
    並非不能維持生活，劉秀月、劉秀金雖無工作收入，但均有
    直系血親卑親屬可為扶養，均無受劉金木扶養之權利，且原
    告於本院審理中自承無法舉證所代位行使之債權為何（見卷
    第182頁），從而，原告既未能舉證所代位行使之債權為何
    ，則其依強制汽車責任保險法第29條第1項第1款規定（即保
    險代位及侵權行為之法律關係），請求被告給付200萬元，
    自屬不能准許。
五、綜上所述，原告依強制汽車責任保險法第29條第1項第1款規
    定，請求被告給付200萬元，為無理由，應予駁回。
六、本件事證已明，兩造其餘攻防方法及舉證，核與判決結果無
    影響，爰不另贅述，併此敘明。
七、訴訟費用負擔之依據：民事訴訟法第78條。 
中　　華　　民　　國　　111 　年　　10 　　月　　21　日
                  苗栗簡易庭  法　官　王筆毅
以上正本係照原本作成。
如不服本判決，應於送達後20日內，向本院提出上訴狀並表明上
訴理由，如於本判決宣示後送達前提起上訴者，應於判決送達後
20日內補提上訴理由書（須附繕本）。如委任律師提起上訴者，
應一併繳納上訴審裁判費。
中　　華　　民　　國　　111 　年　　10 　　月　　21　日
                              書記官　劉家蕙